【裁判字號】    95,台上,1279
【裁判日期】    950316
【裁判案由】    常業詐欺
【裁判全文】
最高法院刑事判決            九十五年度台上字第一二七九號
    上  訴  人  甲○○
                        號
                乙○○
                丙○○
                        18之.
                        號2樓.
上列上訴人等因常業詐欺案件，不服台灣高等法院台中分院中華
民國九十四年一月二十七日第二審更審判決（九十三年度上更(一)
字第二四三號，起訴案號：台灣台中地方法院檢察署九十一年度
偵字第一六八六三號），提起上訴，本院判決如下：
    主  文
上訴駁回。
    理  由
一、上訴人甲○○、乙○○、丙○○常業詐欺、掩飾因自己重大
犯罪所得財物部分：
按刑事訴訟法第三百七十七條規定，上訴於第三審法院，非以判
決違背法令為理由，不得為之。是提起第三審上訴，應以原判決
違背法令為理由，係屬法定要件。如果上訴理由狀並未依據卷內
訴訟資料，具體指摘原判決不適用何種法則或如何適用不當，或
所指摘原判決違法情事，顯與法律規定得為第三審上訴理由之違
法情形，不相適合時，均應認其上訴為違背法律上之程式，予以
駁回。本件上訴人甲○○、乙○○、丙○○上訴意旨略稱：(一)、
(1)、原判決事實欄記載：甲○○與古國炮共同基於常業詐欺及洗
錢之概括犯意聯絡，由古國炮自民國九十一年一月間起，僱用與
彼等具有共同犯意或共同概括犯意聯絡之溫志揚、溫正榮、丙○
○等人，為如原判決事實欄所載之犯行；乃其理由欄復說明：甲
○○、丙○○就如原判決事實欄一、(一)部分所為，另犯刑法第三
百四十六條第一項之恐嚇取財罪等情，其事實欄之記載與理由欄
之說明不盡一致，於法有違。(2)、原判決事實欄記載：……溫志
揚、丙○○、乙○○及少年詹○○，則負責撥打電話予被害人，
或接聽被害人之電話，彼等共同以下列之方式詐騙如原判決附表
二至五所示之被害人等；乃其理由欄復說明：上訴人三人與古國
炮、溫志揚、溫正榮、少年詹○○，就原判決事實欄一、(三)所載
部分，均分別有犯意聯絡、行為分擔為共同正犯等情，其事實欄
之記載與理由欄之說明不盡一致，於法有違。(二)、依被害人程玉
環、高三郎於警詢中所供述之內容，及彼等所提出之相關郵局存
簿儲金簿影本、匯款交易明細表等，堪認原判決附表一編號四十
九所示之0000000000000000000號帳戶，及
原判決附表一編號二十八所示之000000000000號帳
戶，二者應屬同一帳戶，原判決認定事實與所採之資料不符，於
法有違。(三)、甲○○僅依古國炮之指示而為，並未參與詐騙犯行
，且無不法前科，素行良好，又係泰國華僑而國語表達能力不佳
，家庭狀況不佳有諸多親人尚待撫養，原判決未考量斟酌上情等
一切因素，判處甲○○有期徒刑二年六月重刑；乙○○雖涉不法
犯行，然並未恐嚇被害人，於事後並已坦白認錯改過，復與原判
決附表五編號十四所示之被害人和解，其犯罪情節較輕且犯後態
度較佳，另有諸多親人尚待撫養，原判決未考量斟酌上情等一切
因素，判處乙○○有期徒刑一年六月重刑，復未宣告緩刑；丙○
○因一時失慮而為本件犯行，然並非主犯而僅依古國炮之指示行
事，且犯後已深切悔悟態度良好，原判決未考量斟酌上情等一切
因素，判處丙○○有期徒刑二年四月重刑，於法有違等語。
惟查原判決認定上訴人三人有原判決事實欄所載之常業詐欺、掩
飾因自己重大犯罪所得財物犯行，係以訊據甲○○坦承：購買如
原判決事實欄所載之人頭帳戶、電話易付卡，及辦理承租房屋、
電話轉接等情是實，雖辯稱：伊未實際參與詐欺犯行云云；訊據
乙○○坦承：受僱於古國炮負責打電話給被害人等情是實，雖辯
稱：伊參與之時間甚短，且未詐騙成功云云；丙○○於原審更審
前未否認前揭犯行，徒辯稱：伊希望服完兵役再去服刑云云。然
查古國炮有原判決事實欄所載之常業詐欺犯行等情，業據古國炮
供承甚詳，核與少年詹○○所供述之情節相符，並經如原判決附
表二至五所示之被害人等指述綦詳，復有扣案如原判決附表七所
示之物，被害人等所提出之匯款存摺紀錄影本、郵政儲金匯業局
自動櫃員機儲戶交易明細表、如原判決附表一所示人頭帳戶交易
明細、上訴人等使用行動電話與被害人通話之通聯紀錄等附卷可
稽，堪認古國炮自白各情係屬事實。而依古國炮、乙○○、溫志
揚、丙○○、溫正榮等人所分別供述之情節，堪認甲○○除其所
供承之承租房屋、電話轉接外，並負責購買人頭帳戶、手機，及
提供被害人資料、刊登廣告，暨負責管理集團帳目。參照甲○○
所使用行動電話監聽譯文所載之內容，及甲○○相關之電話通話
紀錄等證據資料，堪認甲○○確有參與常業詐欺等犯行。另乙○
○供承受僱於古國炮參與常業詐欺犯行等情，核與古國炮所供述
之情節相符。而如原判決附表五所示各被害人既遭詐騙如該附表
所示之金額，乙○○與古國炮等人復有共同正犯關係，即應就古
國炮等共同正犯所為共負其責。甲○○、乙○○否認辯解各語係
屬事後卸責之詞，不足採信等情，予以綜合判斷。因而撤銷第一
審關於上訴人三人部分之判決，改判依牽連犯從一重論處上訴人
三人（甲○○、乙○○成年人與少年）共同意圖為自己不法之所
有，以詐術使人將本人之物交付為常業罪刑，業已說明其所憑之
證據及其認定之理由，從形式上觀察，並無所謂違背法令之情形
。而按證據之取捨與證據之證明力如何，均屬事實審法院得自由
裁量、判斷之職權；苟其此項裁量、判斷，並不悖乎通常一般之
人日常生活經驗之定則或論理法則，又於判決內論其何以作此
判斷之心證理由者，即不得任意指摘其為違法，而據為提起第三
審上訴之合法理由。原判決綜合前述各項證據資料，認定上訴人
三人確有前揭犯行等情，乃其採證職權之合法行使，不容任意指
為違法。綜觀原判決之全案情節及判決本旨，其顯係認定論述甲
○○、丙○○就原判決事實欄一、(一)、(二)所載部分，與古國炮、
溫志揚、溫正榮及少年詹○○等人間；上訴人三人就原判決事實
欄一、(三)所載部分，與古國炮、溫志揚、溫正榮、少年詹○○等
人間，互有犯意聯絡及行為分擔為共同正犯，縱認原判決事實欄
之記載未臻詳細而有微疵；另縱認原判決附表一編號二十八及四
十九所載係屬同一帳戶，然其於判決之結果均無影響，依刑事訴
訟法第三百八十條規定，尚不得據為合法之第三審上訴理由。另
量刑輕重係屬事實審法院得依職權自由裁量之事項，茍已斟酌刑
法第五十七條所列情狀而未逾法定刑度，即不得遽指為違法；又
是否宣告緩刑，本屬法院裁量之職權。原判決已敘明如何依刑法
第五十七條之規定斟酌上訴人等犯罪之一切情狀，而於法定刑內
分別量處甲○○有期徒刑二年六月、乙○○有期徒刑一年六月、
丙○○有期徒刑二年四月之理由，及未對乙○○宣告緩刑。從形
式上觀察，並無濫用量刑權限或判決理由不備之違法情形存在，
不得任意指為違法。上訴人三人徒憑己意或就原判決已有說明之
事項，或就原審判斷證據證明力之合法職權行使，漫指其違法，
重為單純事實上之爭執，難謂係適法上訴第三審之理由，彼等此
部分之上訴違背法律上之程式，應予駁回。
二、上訴人甲○○、丙○○恐嚇取財部分：
按刑事訴訟法第三百七十六條所列各罪之案件，經第二審判決者
，不得上訴於第三審法院，法有明文。本件上訴人牽連犯恐嚇取
財部分，原判決認係成立刑法第三百四十六條第一項之罪，核屬
刑事訴訟法第三百七十六條第六款之案件，依上開說明，既經第
二審判決，自不得上訴於第三審法院。縱此部分與前述甲○○、
丙○○常業詐欺、違反洗錢防制法部分，有牽連犯關係為裁判上
一罪，但其常業詐欺、違反洗錢防制法部分之上訴為不合法，本
院應從程序上予以駁回，而無從為實體上判決，對於輕罪之此部
分，亦無從適用審判不可分原則，為實體上審判。甲○○、丙○
○竟復對此部分提起上訴，顯為法所不許，應予駁回。
據上論結，應依刑事訴訟法第三百九十五條前段，判決如主文。
中    華    民    國  九十五  年    三    月   十六   日
                      最高法院刑事第一庭
                          審判長法官  董  明  霈
                                法官  林  茂  雄
                                法官  張  祺  祥
                                法官  呂  永  福
                                法官  花  滿  堂
      本件正本證明與原本無異
                                      書  記  官
中    華    民    國  九十五  年    三    月  二十三  日
                                                Ａ


司法院資訊處製作；財團法人民間司法改革基金會備份。
